【裁判字號】    99,交聲,362
【裁判日期】    990928
【裁判案由】    違反道路交通管理處罰條例聲明異議
【裁判全文】
臺灣苗栗地方法院交通事件裁定         99年度交聲字第362號
原處分機關  交通部公路總局新竹區監理所苗栗監理站
異  議  人
即受處分人  甲○○
上列異議人即受處分人因違反道路交通管理處罰條例案件，對於
交通部公路總局新竹區監理所苗栗監理站於民國99年8 月9 日所
之竹監苗字第裁54-Z00000000號處分（原舉發案號：公警局交字
第Z00000000 號）聲明異議，本院裁定如下：
    主  文
異議駁回。
    理  由
一、原處分意旨略以：異議人即受處分人甲○○於民國99年6 月
    16日18時16分許，駕駛車牌號碼QE-4898 號自用小客車行經
    國道一號高速公路南向138.9 公里處，為內政部警政署國道
    公路警察局第二警察隊警員當場攔停舉發「經雷射測器測得
    車速137 Km/h，限速100 Km/h，超速37Km/h（測距247.7 公
    尺）」違規；嗣異議人於舉發通知單所載期限內到案表示不
    服舉發，經原處分機關函請原舉發單位查覆後，仍認異議人
    有上開違規行為明確，乃依道路交通管理處罰條例第33條第
    1 項第1 款、第63條第1 項第1 款暨違反道路交通管理事件
    統一裁罰基準及處理細則第41條第4 項規定，於99年8 月9
    日裁處異議人罰鍰新臺幣（下同）3,500 元，並記違規點數
    1 點，原處分並無不法等語。
二、異議意旨略以：因該雷射測速器無拍照功能，如何能認定該
    測速及測距為本人所駕駛之車輛，亦或是其他行駛之車輛，
    該警員提供之證據本人無法信服，所為處分顯有錯誤，為此
    向法院聲明異議，請求撤銷原處分等語。
三、按汽車行駛高速公路，應依速限標誌指示，高速公路交通管
    制規則第5 條前段規定甚明。又汽車行駛於高速公路、快速
    公路或設站管制之道路，不遵使用限制、禁止、行車管制及
    管理事項之管制規則而有行車速度超過規定之最高速限或低
    於規定之最低速限者，處汽車駕駛人新臺幣3,000 元以上6,
    000 元以下罰鍰；汽車駕駛人違反第33條第1 項規定者，並
    記違規點數1 點，道路交通管理處罰條例第33條第1 項第1
    款、第63條第1 項第1 款分別定有明文。
四、經查：
(一)、異議人所有車牌號碼QE-4898 號自用小客車，於上揭時、地
    為警逕行舉發「經雷射測器測得車速137 Km/h，限速100 Km
    /h，超速37Km/h（測距247.7 公尺）」違規乙節，有內政部
    警政署國道公路警察局公警局交字第Z00000000 號舉發違反
    道路交通管理事件通知單、裁決書、送達證書各1 份在卷足
    憑。而本件舉發通知單之收受通知聯者簽章欄處雖記載有「
    拒簽收」之字樣，惟證人陳允宜於本院調查時證述其已將上
    開舉發通知單寄送予異議人（見本院卷第20頁背面），復為
    異議人所不爭執，是上開舉發通知單業由異議人收受無誤，
    合先敘明。
(二)、次依證人即本件舉發警員陳允宜到庭具結證稱：「（本件舉
    發之時，你有在場嗎？）有」、「（請說明本件的取締過程
    ？）當時我是服巡邏勤務，是與潘珮婷一起執勤，當時我是
    在國道1 號公路南向138.9 公里處重點守望，該勤務有包括
    取締交通違規；我與潘珮婷均在巡邏車外，車是停在路肩旁
    邊的避車彎，就是在違規地點，當時是由我拿測速槍，我所
    提供的照片上面有劃二個圓圈，下面的位置是警車的位置，
    但照片沒有看到警車，因為我是在警車後方拍的，該處是測
    速點，上面的圓圈有標誌顯示慢行，當時異議人是在過號誌
    不遠，過號誌時我就舉槍擊發」、「（你如何覺得他有超速
    ？）當時我站在車外，看到遠遠處異議人的車輛，當時他在
    內側車道，在距離測速點6、700公尺遠的地方，看到異議人
    的車輛在內側車道，當時車流量正常，異議人在內側車道的
    前、後均有車輛，他前面有一輛車約4、50 公尺，該處最高
    速限均為100 公里，因為當時外側車道沒有車輛，內側車道
    車比較多，我就看到他慢慢由內側車道切到外側車道，並且
    車身已超過內側車道的前車，我在距離他247.7 公尺處的時
    候擊發，我擊發時外側車道是沒有車，擊發結果如照片所示
    的數據」、「（你在何處攔停他？）警車旁邊，我用指揮棒
    在異議人車子前方示意他攔停，他就在警車前停下，就是照
    片下圓圈的位置」、「（有出示數據給他看？）有」、「（
    他如何表示？）他講說他由內側車道超車沒有問題，而且還
    說他只超一部車」、「（他有爭執你擊發的車不是他的車嗎
    ？）他有說是不是測到別台，我有跟他說我是針對他的車輛
    」、「（你今日庭呈的照片，上面前有測速照相的標誌，是
    在離測速點多遠？）在137.5 公里處，就是照片上圓圈的前
    面」、「（該雷達測速儀是以何種方式測速的？是光速嗎？
    ）用雷測，是光速」、「（此種雷達測速儀測速的原理？）
    就是雷達槍打出去之後，光束打在標的物上再反射回來」、
    「（該雷達槍的測距？）426 公尺」、「（測速時，有無可
    能有誤差？）我不會瞄準錯誤」、「（當時有無二車併行之
    情形？）無，外側車道只有異議人的車」、「（雷射光束會
    散佈出去嗎？）不會。類似雷射筆，點哪裡就打哪裡，光束
    是直的出去，直的回來，不會有反射別台車再折回的情形」
    、「（當時風向有無影響雷達槍的操作？）不會」、「（當
    時風很大嗎？）無風」、「（當時有無錄音？）有。」等語
    綦詳（見本院99年9 月9 日訊問筆錄），並有證人陳允宜庭
    呈之國道測速照相設置地點查詢表1 紙及現場照片4 張以資
    佐證。
(三)、本件取締過程，復經證人即當日與陳允宜一同執行勤務之警
    員潘珮婷於99年9 月9 日本院調查時到庭具結證稱：「（本
    件舉發之時，你有在場嗎？）有」、「（請說明本件的取締
    過程？）當時我是服巡邏勤務，是與陳允宜一起執勤，當時
    我是在國道1 號公路南向138.9 公里處重守，該勤務有包括
    取締交通違規，我與陳允宜均在巡邏車外，進行超速取締；
    當時是由陳允宜拿測速槍，我看到異議人的車在內側車道，
    當時車流量正常，車子不會很多，異議人的車前後都有車，
    但是前車距離異議人車的距離，我不確定，但我看到異議人
    的車從內側車道超車到外側車道，並超越原內側車道的前車
    ，當時的速限是100，當時車流的速度約100公里，故異議人
    在內側車道的前車速度也約100 公里，因為異議人有超車，
    所以他的車速應該已超過100 公里的速限，他到外側車道時
    ，前後都沒有車，也沒有併行，我看到陳允宜拿雷達槍擊發
    ，擊發點就是照片上下圓圈的位置，異議人的車就是上圓圈
    的位置；擊發後，測速137 公里，陳允宜就示意攔停，異議
    人就停車在下圓圈處就是警車的前方停車」、「（有出示數
    據給他看？）有」、「（異議人如何表示？）他說他沒有開
    這麼快，但他有承認他有承認從內側車道超車到外側車道」
    、「（雷達槍有無可能瞄準其他車道的車？）不可能，因為
    從雷達槍鏡頭內有一個紅色的標點，在紅色圓圈內，若已經
    瞄準異議人的車，擊發出去的光束折返回來就會顯示該圓圈
    內車輛的車速」、「（有看到雷達槍的標把點？）沒有，因
    為當時舉槍的是陳允宜」、「（當時中外側車道有無車？）
    中外側車道應該有車，外側車道無車」等語綦詳（見本院同
    上日期之訊問筆錄）。衡諸證人陳允宜、潘珮婷係依法執行
    公務之人員，經到庭具結，證述其攔停舉發經過，對異議人
    所駕駛上開自小客車如何行駛高速公路超速之舉發過程的證
    述，連續而完整，顯見證人對舉發當時之記憶深刻，而依卷
    內證據資料並無任何積極證據足以證明證人上開證詞係屬虛
    偽，亦無足以令人顯信證人證述為不可採之品性證據或前科
    證據存在，本院自不得僅以證人為本件掣單告發異議人之員
    警而全盤抹煞其在訴訟上所具有之證人資格及其證言之證明
    力，故其證言應堪採信。
(四)、再據證人陳允宜、潘珮婷提出本件違規蒐證錄音之譯文，異
    議人與警員之對話內容略以：「（警員：QE-4898 駕行照麻
    煩一下，開太快了，時速137 ，你一直在超速。）沒有。（
    警員：沒有嗎？你從內側超車到外側。）對，我由內側到外
    側。（警員：我遠遠的地方就看到你超速，你由內側超車到
    外側，下坡，我在外側測到你速度137 。）（警員：你問我
    同事，當時我們二個都站在巡邏車外，看到你超好幾部車。
    ）我只超一部車。（警員：我剛好打你的車速度，距離247
    公尺，大概位置目前黃色的一台。）我真的沒有。（警員：
    你問另一個同事，你真的超速，你從內側一直超車到外側時
    速測到你137 。）沒關係，你們寫嗎，我可以申訴（警員：
    你自己開多快，你自己應該知道。）內側到外側，OK，沒有
    問題，你是不是測到別部車？（警員：不可能，我是針對你
    的車測的，測距247.7 …。）」等語（見本院卷第27頁）。
    本院復當庭勘驗上開錄音光碟，勘驗結果為：「1.勘驗結果
    與譯文一致。2.警員舉發過程，態度平和、理性，並無與異
    議人爭執的情形。」（見本院卷第21頁背面）。上開現場錄
    音內容核與證人前開證述異議人超速行駛之車道、舉發超速
    行駛之過程、事後反應等情節相符，益徵證人陳允宜、潘珮
    婷於本院訊問時之證述，並非虛妄。
(五)、異議人雖以前詞置辯，惟依據原舉發單位即內政部警政署國
    道公路警察局第二警察隊於99年7 月15日以公警二交字第09
    90271465號函覆略以：「二、查測速器雷射槍（器號：LP02
    257 ）係由經濟部標準檢驗局檢定合格之精密儀器，偵測時
    以雷射光束瞄準同時於車道行駛車輛中之單一目標車進行偵
    測，不受其他車道上行駛中之車輛干擾及當時道路車流量之
    影響…。」等語，有上開書函1 份在卷可稽（見本院卷第7
    頁），足見舉發員警於雷射測速儀之操作上正確無誤。且本
    件舉發單位即內政部警政署國道公路警察局第二警察隊舉發
    本件違規所使用之雷射測速儀，係經經濟部標準檢驗局檢驗
    且領有合格證書（檢定日期98年11月16日，有效期限99年11
    月30日，檢定合格單號碼：J0GB0000000 ），亦有證人提出
    之經濟部標準檢驗局雷射測速儀檢定合格證書影本1 份附卷
    可按（見本院卷第8 頁），復無證據證明該儀器有故障之虞
    ，是其所測得之數據應屬可信。
(六)、又鑑於交通違規事實往往驟然而現、稍縱即逝，若硬性要求
    舉發員警不分違規情節，一律必須預留證據，俾便事後提出
    供法院審酌，除有現實技術可行性之困難外，勢將大幅提高
    交通管理之行政成本，並嚴重削弱道路交通管理之行政效能
    ，此絕非立法者制定道路交通管理法規之本意。是舉發單位
    雖未能提出異議人違規照片或攝影畫面供異議人檢視，然當
    場舉發交通違規並不以攝影或照相存證為其要件，亦不以舉
    發錄影或照片為唯一之證明方法，若舉發員警係親眼見聞違
    規經過，並經以證人之身分具結後為證述，此證人證詞仍不
    失為證明方法之一種。本件既經證人陳允宜、潘婷珮到庭具
    結，證述其攔停舉發經過，確認異議人確有之違規事實，則
    其所為證言應屬可信，業如前述。況上開證人於舉發異議人
    違規當時，已將雷射測速槍所測得而顯示在螢幕上之行車速
    度、距離等資料提示予異議人觀看等情，亦為異議人所不爭
    執，則執勤員警之執勤程序並無任何顯然之瑕疵可指，異議
    人上開所辯，洵非可採。從而，異議人有於上述時、地駕車
    行駛高速公路超速之行為，且經合法舉發一事堪予認定，本
    件事證明確，應依法論科。
五、綜上所述，異議人確有前揭汽車行駛高速公路速度超過規定
    最高速限（20公里以上未滿40公里）之違規行為，原處分機
    關依道路交通管理處罰條例第33條第1 項第1 款、第63條第
    1 項第1 款規定及違反道路交通管理事件統一裁罰基準表，
    裁處異議人罰鍰3,500 元，並記違規點數1 點，核無違法或
    不當之情事，聲明異議意旨僅執前詞，任意指摘原處分，並
    無理由，應予駁回。
六、據上論斷，應依道路交通管理處罰條例第87條第2 項，道路
    交通案件處理辦法第19條規定，裁定如主文。
中    華    民    國    99    年    9     月    28    日
                  交通法庭  法  官  周靜妮
以上正本證明與原本無異。
如不服本裁定應於送達後5 日內向本院提出抗告狀。
                            書記官  巫  穎
中    華    民    國    99    年    9     月    28    日

司法院資訊處製作；財團法人民間司法改革基金會備份。
